臺灣高等法院臺南分院刑事判決　　　　　　　九十一年度上訴字第八八號　孝股
　　上　訴　人
　　即　被　告　甲○○
　　指定辯護人　本院公設辯護人丙○○
右上訴人因毒品危害防制條例案件，不服臺灣臺南地方法院九十一年度訴字第四二號
中華民國九十一年五月二十八日第一審判決（起訴案號：臺灣臺南地方法院檢察署九
十年度偵字第一三二七七號），提起上訴，本院判決如左：
    主  文
原判決撤銷。
甲○○連續販賣第一級毒品，處有期徒刑捌年，扣案之第一級毒品海洛因伍小包（淨
重計零點玖克）均沒收銷燬之、空塑膠夾鏈袋參佰零貳個均沒收。販賣第一級毒品海
洛因所得新台幣參仟元沒收，如全部或一部不能沒收時，以其財產抵償之。
    事  實
一、甲○○基於概括犯意，於民國（下同）九十年十一月二十一日上午十時許，在台
    南縣永康市○○路一五二巷三十號住處，以新台幣（下同）一千元之價格，賣一
    小包第一級毒品海洛因予乙○○（另案偵辦），又於同月二十三日十五時許及二
    十五日十五時許，均在台南市○○路某處，各賣一包一千元之海洛因予乙○○。
    嗣因乙○○施用毒品於同月二十七日深夜遭警查獲，供出毒品來源，並配合警方
    ，以甲○○使用之序號0000000000號行動電話向甲○○佯稱欲購買一
    千元毒品，甲○○即請不知情之友人廖文富駕駛機車至台南市○○路六四七巷三
    十二號乙○○處，載乙○○至台南縣永康市甲○○前揭住處為毒品交易，著便服
    喬裝乙○○友人之員警王世宗亦同行，翌（二十八）日凌晨一時許抵達甲○○住
    處時，查獲甲○○正欲施打毒品（施用毒品部分另案處理），並扣得在現場之海
    洛因五包（淨重計零點玖克）及預供分裝毒品供販賣用之空塑膠夾鏈袋三百零二
    個等物。
二、案經台南縣警察局麻豆分局報請臺灣台南地方法院檢察署檢察官偵查起訴。
    理  由
一、訊據被告甲○○矢口否認有何前揭販賣毒品予乙○○之行為，辯稱：乙○○原在
    官田向他人購買毒品，後來有二次乙○○到台南時，我們才合資一起去向綽號「
    大胖」之男子購買毒品云云。然查：
（一）證人乙○○如何於前揭時、地向被告購買海洛因之事實，業據其於警訊、偵查
      及原審審理時証述：
    (1)証人乙○○於警訊中稱：「每次交易都打甲○○0000000000號行動
      電話，每次買壹仟元壹包裝在小塑膠袋內，九十年十一月二十一日上午十時甲
      ○○永康住宅、同年月二十三日下午三時在台南市○○路、同年月二十五日下
      午三時在健康路交易」等語（見九十年十一月二十七日警訊筆錄）。於偵查中
      因懼怕遭被告報復先稱：「海洛因是向大胖買的，錢均先交給甲○○，朱再向
      大胖買，在健康路，每次交壹仟元給朱，共三次；後即向檢察官坦承：我在九
      十年十一月二十三日、二十五日、二十七日向朱買海洛因，因我怕被報復剛才
      是說謊（即指偵查卷第十五頁所稱毒品向大胖買，錢均先交予被告，再由被告
      向大胖購買一節），本次所說是真的」等語（見偵查卷第十七頁）。嗣於原審
      審理復又證述：（你何時跟被告買海洛因？）第一次在九十年十一月二十一日
      在被告台南縣永康市家中向被告買的，買了壹包一千元，後來又在同年月二十
      三、二十五日各買壹包海洛因，壹包壹仟元。也是在同樣的地方買的。二十七
      日是被告叫廖文富來載我，平常都是我自己去找他。當天警察有跟我過去。當
      天被告知道我是要去買海洛因，之前我有跟他講好（見原審卷第二十二頁）。
      証人前述證詞：
      就時間方面雖於偵查中稱，在九十年十一月二十三日、二十五日、「二十七
        日」向被告買海洛因，與警訊及原審審理之陳述購買時間有所差異；但參酌
        証人乙○○警、偵訊及原審所稱「其購買海洛因得手有三次，每次一千元」
        ，而同年月二十七日該次則係配合警方查緝被告，故該次並未購買海洛因，
        是証人乙○○於偵查中所稱購買海洛因得手之時間，應以其於警訊、原審所
        稱之購買時間較為符合事實，至於証人乙○○於偵查中所稱「九十一年十一
        月二十七日購買時間」，應係指配合警方查緝被告之該次，尚難以証人乙○
        ○於偵查中未言及同年月二十一日購買海洛因之時間，即認証人乙○○之証
        詞有何不足採信之處。
      就地點方面，証人乙○○於原審稱均是在被告家中購買的，與警訊中稱有二
        次是在健康路某處買的有所出入，但查正常人之記憶難免因時間之經過而模
        糊不清，而證人乙○○為具有施用毒品習慣之人，其記憶當然較常人為差，
        實難期待其歷經警、偵訊及原審訊問，仍得就購買之時間及地點詳予記憶而
        為清楚陳述；但觀之其前後之証詞，就確有向被告購買海洛因之重要環節如
        聯絡方式、價金等均能為清楚陳述，其證言應屬可採；且其初被逮捕時，記
        憶力應較偵查及原審審理時為佳，亦較無法深刻明瞭所述之事實在法律上之
        利害關係，自應以其在警訊中之陳述最為可採。
      (2)另證人乙○○嗣於原審九十一年四月十六日訊問時改稱：我上次說謊，是警
        察跟我說供出被告就可以減輕刑度，我才說被告有賣毒品給我。我現在要改
        說是我跟被告一起去買毒品，跟一叫小胖的人買，到台南市五期地區買的，
        每次都是我和被告到五期去找小胖。我們騎機車互載到五期，買了二、三次
        ，分別是被抓當天前一日晚上，其他兩次我忘了，也都是在晚上。東西都放
        在被告家，我都在被告家施用毒品，因我騎回家還有一段路，我怕會被臨檢
        ，我都是騎我的機車載被告去找小胖，每次都是壹包壹仟元，有時是壹包兩
        千元。我九十年十一月二十八日在偵查中有說因怕被報復所以才說毒品是跟
        大胖買的，我當時講的話是藥性發作。我在警察局所講的話不實在，我怕被
        送去觀勒，才這樣講的云云（見原審卷第一二三頁至第一二四頁）。查証人
        於九十一年四月十六日因受被告之請求再次至原審接受訊問，而在證人乙○
        ○於當日到原審受訊之前，被告之母親即曾打電話給證人乙○○請求其「說
        實話」，是証人該次之供詞顯係遭受被告母親之壓力，方為不實之陳述，此
        由證人乙○○以下之證述可知：
        （上次來本院作證後，被告母親是否有找過你？）她有打電話給我，問我
          開庭怎樣說。（提示錄音帶譯文有何意見？）實在。我之前感冒很嚴重。
          我有答應跟被告母親講說我答應要說是我跟被告一起去向別人買的，不是
          我跟他兒子買的（見原審卷第一二四頁）。
        而由被告自行提出其母親與乙○○對話之電話錄音帶及其譯文（嬌（即被
          告之母王月嬌）：就看你的作法怎麼說，現在我也不知道你要怎麼說。宏
          （即証人乙○○）：看律師有何看法，律師教要怎麼說。嬌：法院會調你
          去，你要看你的說法及做法，你就說你像剛剛說吃了感冒藥，神智不清。
          宏：對啦，我也可以說之前警察有打我，我再咬回去），更可確認被告為
          脫免販賣第一級毒品之罪責，於庭訊前有為影響證人陳述之行為，故證人
          乙○○事後翻異前詞之陳述顯不可採。
（二）被告就其如何與證人乙○○共同向大胖購買海洛因之陳述前後矛盾，復與乙○
      ○事後翻異之證詞不符，顯屬虛偽。
    (1)被告於警訊中先稱：我與乙○○向綽號大胖、長腳買的，海洛因五千元，塑膠
      袋是分裝東西，當日蔡說要還我現金壹仟元，警方到達時我在房間休息。當日
      因我要睡覺了，我請廖載蔡來我家。蔡要毒品時我打電話連絡小胖，再過去找
      小胖拿毒品。於偵查中稱：向大胖買海洛因，共買參次，打0000000000，每次
      約二包，總共買了約六、七包，每次交易是五千元或三、四千元（見偵查卷第
      九頁反面）。後改稱：都是蔡與朋友來找我，我們一起去向別人買的，有二、
      三次，一次買一、二仟元。有一次到健康路三段變色龍遊藝場，有時在民權路
      （見偵查卷第二十四頁正面起至反面）。於原審審理中再稱：蔡都出一千元，
      共二次（見原審卷第十頁），另稱：我先打電話跟胖子聯絡，我就跟乙○○一
      起去，蔡都是會開汽車來載我，載我去五期健康路變色龍遊藝場附近，我去找
      胖子買，蔡有跟在旁邊，買了約兩次，蔡出壹仟元，我出壹仟元，我們各買壹
      包，兩次都是這樣，乙○○買了毒品後，有時在我家先施用，剩下的再帶回家
      ，後來他父親發現了，他就把毒品寄放在我這邊，蔡每次要毒品，我就聯絡胖
      子，有聯絡到就有，沒有就沒有。都是乙○○先打給我，我再聯絡胖子。我們
      車子停在路邊，胖子會自己過來（見原審卷第一二七頁）。於本院審理時則稱
      「我們曾有二次去健康路向綽號大胖的人買來一起吸用的，每次我們都各出一
      千元，買了二包，每人各分一包．．．」等語（見本院九十一年七月三十一日
      審判筆錄）。則被告就向大胖購入幾次、多少錢之海洛因、地點為何、證人乙
      ○○係騎機車或開汽車與之同行、到達約定地點後是否共同向大胖購買或係被
      告先自行向大胖購買在轉賣給證人乙○○等情，不僅被告本身陳述前後有異，
      且在原審隔離訊問被告與證人乙○○後，被告之供詞更與證人乙○○於原審九
      十一年四月十六日審理時之証詞不符；且被告之供詞又與証人乙○○於本院調
      查時之証詞「在五期那裡買了三次，這之前我在官田買的買了三次，總共買六
      次，一次壹仟元，我與被告一起買的是我們一起過去，錢我先拿被告，我們再
      一起跟大胖交易，我們每人各出壹仟元，一次買二包，大胖將海洛因交給被告
      ，我們當場就分掉。」等語（見本院九十一年七月十八日訊問筆錄）不符。則
      若果真被告確與証人乙○○合資向「大胖」之人購買毒品，則二人就購買之次
      數、地點、數量、地點，衡情豈有重大出入不符之處，足認被告所辯與証人乙
      ○○合資購買海洛因云云，顯係事後卸責詞，不足採信。而証人乙○○於原審
      及本院所為與被告合資購買海洛因之証詞，亦係事後迴護被告之詞，且被告既
      有影響証人陳述之行為，自難期待証人於本院調查時得就事實詳為敘述，其所
      為之上開証詞，自無足取。
    (2)另被告辯稱其被捕當日房門開著，若係欲販賣海洛因當無開門之理，且本次被
      告遭逮捕僅扣得少量海洛因（扣案五包海洛因中有四包僅是含殘渣之空袋，經
      鑑定之結果，扣案物確為海洛因，淨重計僅零點九公克，有法務部調查局00
      0000000000號鑑定通知書附於原審卷第一三七頁可證），不足證明被告有販
      賣毒品犯行云云。而証人葉秀鳳、黃福石並到庭附合被告之供詞，証稱「當日
      門是開著的」等語（見原審卷第一二六頁）。但查証人葉秀鳳係被告母親之朋
      友係，依前開電話錄音譯文所載，証人葉秀鳳已有企圖影響証人乙○○証詞之
      行為，是証人葉秀鳳所為之証詞，難免有偏頗之處。況查被告房間係在住宅內
      ，能進入其住宅者，必為與被告或其親友有關係且為被告或其同居人所允許進
      入之人，是無論被告當日是否有意為毒品交易，其在自宅內縱有親友在客廳，
      亦會因該些人係自己所允許進入之人，而降低警戒意識未將房門關上，故被告
      房門是否關上與其有否販賣毒品並無重要之關聯，是証人葉秀鳳、黃福石之証
      詞，尚非證明被告未販賣毒品之有力證據，可以認定。另由證人乙○○證稱，
      有二次向被告買毒品之地點是在健康路及被告自承，有在健康路向大胖購入毒
      品等情觀之，被告住所並非其販賣毒品之唯一地點，是被告被捕當日，雖僅在
      其住所扣得少量毒品，但被告既非毒品之製造者，則其取得毒品當有其來源，
      是被告所辯扣案毒品甚少，正足為被告未販毒之證據云云，尚非可取。
（三）本案扣得空塑膠夾鏈袋三百零二個應為預備供被告販賣毒品所用來分裝毒品之
      物。
      查警方於被告房間內扣得空塑膠夾鏈袋三百零二個，數量甚多。被告雖稱係其
      母親昔日經營自助餐用來裝醬料之小袋云云，縱令實在。然查既在被告房間內
      為警扣得，應認該物為其母拋棄所有權、現為被告所有；再該些扣押物數量甚
      多並與毒品海洛因同放一處，顯非單純供己所用，應係被告預備用來分裝毒品
      販賣之用，可以認定。
（四）末查海洛因為毒品危害防制條例所列之第一級毒品，非但價格昂貴，且其為違
      禁品，為政府相關機關極力查緝之物，若非有利可圖，被告縱屬至愚，亦無甘
      冒遭移送法辦之危險，平白從事販賣之理，是其所販入之價格必較其所出售之
      價格低廉，於著手販出時自有從中牟利之營利意圖，足堪認定。
（五）綜上所述，被告於前揭時、地多次賣海洛因予乙○○，且乙○○每次均係直接
      向被告購買毒品海洛因，案發此次，亦係乙○○為配合員警追查毒品來源，而
      以電話與被告相約交易毒品，被告始央請案外人廖文富駕駛機車前去搭載乙○
      ○，至被告住處，業據證人乙○○於警訊中證述甚詳，証人廖文富於警訊中亦
      稱受被告之委前往帶証人乙○○等語，並有警員王世宗之證詞可稽。被告持有
      之毒品又分裝多包，有毒品海洛因五包及空塑膠夾鏈袋三百零二個扣案可證，
      本件事證明確，被告犯行堪予認定。
二、按海洛因係毒品危害防制條例第二條第一項第一款所定之第一級毒品。核被告所
    為，係犯毒品危害防制條例第四條第一項之販賣第一級毒品罪（九十年十一月二
    十一日、二十三日、二十五日部分）。另被告九十年十一月二十七日販賣毒品海
    洛因，因證人乙○○並無購買之真意，且於談妥買賣契約後即因為警查獲而未遂
    ，是被告此部分係犯同條例第四條第五項、第一項販賣第一級毒品未遂罪。被告
    販賣前後持有第一級毒品海洛因之低度行為，已為其販賣之高度行為所吸收，不
    另論罪。被告前後多次行為，時間緊接，所犯罪名相同，顯係出於概括之犯意反
    覆為之，為連續犯，爰依刑法第五十六條之規定以販賣第一級毒品既遂罪一罪論
    ，除其法定刑為死刑、無期徒刑依法不得加重，其餘罰金部分依法加重其刑。
    末查被告並無販賣毒品前科，此次雖先後販賣第一級毒品海洛因予乙○○，惟每
    次金額僅為一千元，相較於大盤毒梟而言，獲利非鉅，與坊間大盤販賣毒品者迥
    然不同，衡情若處以法定最低本刑，依社會一般觀念仍有情輕法重之嫌，足見被
    告犯罪情狀，顯堪憫恕，依刑法第五十九條規定減輕其刑。
三、原審予以論罪科刑，固非無見。但查（一）九十年十一月二十七日，証人乙○○
    配合警方查緝被告，故該次應為未遂。原審於理由欄雖詳予敘述，但於事實欄，
    就此項事實究否為未遂，並未予以認定，致事實與理由不符。（二）扣案之塑膠
    夾鏈袋三百零二個為空袋，應係「預備供被告販賣毒品所用之物」，而非「供被
    告販賣毒品所用之物」，應依刑法第三十八條第一項第二款規定沒收。原審認係
    「供販賣所用之物」，而依毒品危害防制條例第十九條第一項規定沒收，顯有未
    當。被告上訴意旨否認犯罪，並以前開情詞置辯，固無足取，但原判決既有上開
    可議之處，自應由本院予以撤銷改判。爰審酌被告販賣海洛因之次數、數量不大
    ，海洛因戕害身心，危害社會治安至鉅，暨其犯罪後否認犯罪，並無悔意等一切
    情狀，量處有期徒刑八年。扣案之第一級毒品海洛因五小包（淨重○點九克）為
    違禁物，依毒品危害防制條例第十八條第一項前段規定，沒收銷燬之。另扣案之
    空塑膠夾鏈袋三百零二個為被告所有、預備供其販賣毒品所用，已如前述，均依
    刑法第三十八條第一項第二款規定沒收之。至被告販賣毒品海洛因三次予乙○○
    ，所得計三千元，依毒品危害防制條例第十九條第一項規定諭知沒收，如全部或
    一部不能沒收時，以其財產抵償之。
據上論結，應依刑事訴訟法第三百六十九條第一項前段、第三百六十四條、第二百九
十九條第一項前段，毒品危害防制條例第四條第第一項、第十八條第一項前段、第十
九條第一項，刑法第十一條前段、第五十六條、第五十九條、第三十八條第一項第二
款，判決如主文。
本案經檢察官吳忠賢到庭執行職務。
中      華      民      國    九十一    年      八      月     十四     日
                                     臺灣高等法院臺南分院刑事第五庭
                                             審判長法官  鄭  文  肅
                                                   法官  王  浦  傑
                                                   法官  陳  珍  如
右正本證明與原本無異。
如不服本判決，應於判決送達後十日內向本院提出上訴狀，其未敘述理由者並應於提
出上訴狀後十日內向本院補提理由書（應附繕本)。
                                             法院書記官  周  美  莉
中華      民      國    九十一    年      八      月     十五     日
附錄本案論罪科刑法條全文：
毒品危害防制條例第四條第一項：
製造、運輸、販賣第一級毒品者，處死刑或無期徒刑；處無期徒刑者，得併科新臺幣
一千萬元以下罰金。
